臺灣板橋地方法院刑事判決　　　　　　　96年度訴字第2973號
公　訴　人　臺灣板橋地方法院檢察署檢察官
被　　　告　甲○○
上列被告因違反毒品危害防制條例案件，經檢察官提起公訴（96
年度毒偵字第5096號）及移送併案（96年度偵字第15120 號），
本院依簡式審判程序，判決如下：
    主  文
甲○○施用第一級毒品，累犯，處有期徒刑捌月，扣案之海洛因
壹包（驗餘淨重零點零陸壹陸公克）沒收銷燬之，包裝上開海洛
因之外包裝袋壹只沒收；又施用第二級毒品，累犯，處有期徒刑
捌月，扣案之甲基安非他命包（合計驗餘淨重點柒陸伍公克
）均沒收銷燬之，包裝上開甲基安非他命之外包裝袋只均沒收
；應執行有期徒刑有期徒刑壹年貳月，扣案之海洛因壹包（驗餘
淨重零點零陸壹陸公克）、甲基安非他命包（合計驗餘淨重
點柒陸伍公克）均沒收銷燬之，包裝上開海洛因、甲基安非他命
之外包裝袋肆只均沒收。
    事  實
一、甲○○：(一)於民國92年間，因施用毒品案件，經臺灣臺北地
    方法院以92年度毒聲字第2058號裁定送觀察、勒戒後，認無
    繼續施用毒品傾向，於92年12月23日執行完畢釋放出所，復
    經臺灣臺北地方法院檢察署檢察官以92年度毒偵字第2335號
    為不起訴處分確定；(二)於93年間，復因違反毒品危害防制條
    例（施用毒品）案件，經本院以93年度簡字第1532號判決判
    處有期徒刑5 月確定，送監執行於94年2 月22日縮刑期滿執
    行完畢；(三)於95年間，因違反毒品危害防制條例（施用毒品
    ）案件，經本院以95年度簡字第2487號判決判處有期徒刑6
    月確定；(四)於同年間，再因違反毒品危害防制條例（施用毒
    品）案件，經本院以95年度訴字第2353號判決判處有期徒刑
    7 月，經臺灣高等法院以95年度上訴字第4535號判決駁回上
    訴確定；(五)於同年間，又因違反毒品危害防制條例（施用毒
    品）案件，經本院以95年度易字第2626號判決判處有期徒刑
    7 月確定；上述(三)至(五)所示之三罪刑，復經本院以96年度聲
    減字第3516號裁定減為有期徒刑3 月、3 月又15日、3 月又
    15日，應執行有期徒刑6 月（現送監執行中）；(六)於96年間
    ，因違反毒品危害防制條例（施用毒品）案件，經臺灣臺北
    地方法院以96年度易緝字第103 號判決判處有期徒刑8 月確
    定（尚未執行）。詎其猶不知悔改，於上揭(一)所示之觀察、
    勒戒執行完畢釋放後5 年內，復分別基於施用第一級毒品海
    洛因、第二級毒品甲基安非他命，於96年6 月11日9 時許（
    起訴書誤繕為同年月9 日某時、該日20時30分為警採尿回溯
    96小時內某時），在臺北縣板橋市之某不詳友人之住處（起
    訴書誤載為臺北縣新莊市○○街330 號4 樓），將第一級毒
    品海洛因以礦泉水混合稀釋後，再以針筒注射之方式，施用
    第一級毒品海洛因1 次；又將第二級毒品甲基安非他命置於
    玻璃球吸食器上，用火燒烤吸聞所生煙霧之方式，施用第二
    級毒品甲基安非他命1 次；旋於同年月12日19時30分許（起
    訴書誤載為同年月9 日），在臺北縣新莊市○○街330 號樓
    下，因通緝為警查獲，且經採集其尿液送驗後，送監執行前
    開(三)至(五)所示之有期徒刑，嗣於入監後之同年月13日14時許
    ，為監所管理員於甲○○入監時所攜帶之手提包內，扣得其
    所有而供其施用第一級毒品所用之海洛因1 包（驗餘淨重0.
    0616公克，併案意旨書誤繕為毛重0.365 克）、施用第二級
    毒品所用之甲基安非他命3 包（合計驗餘淨重3.765 公克）
    ，又經採集其尿液送驗，始悉上情。
二、案經臺北市政府警察局中正第二分局移送及臺北縣政府警察
    局土城分局報請臺灣板橋地方法院檢察署檢察官偵查起訴及
    移送併案。
    理  由
一、本案被告甲○○所犯係死刑、無期徒刑、最輕本刑為3 年以
    上有期徒刑或高等法院管轄第一審案件以外之罪，其於準備
    程序中就被訴事實為有罪之陳述，經本院告知簡式審判程序
    之旨，並聽取公訴人、被告之意見後，經合議庭裁定由受命
    法官獨任進行簡式審判程序，合先敘明。
二、上揭犯罪事實，業據被告於本院審理時坦承不諱，且被告因
    通緝為警查獲後所排放之尿液，經採樣送請臺灣尖端先進生
    技醫藥股份有限公司，先以EIA 酵素免疫分析法初步檢驗，
    再以GC/MS 氣相層析質譜儀法確認檢驗，均呈嗎啡及甲基安
    非他命陽性反應之情，有該公司96年6 月29日濫用藥物檢驗
    報告1 紙在卷足參（見96年度毒偵字第5096號偵查卷第8 頁
    ），此外，並有查獲照片6 張附卷可佐（見同上偵查卷第20
    至22頁），及被告所有供其施用第一級毒品所用之海洛因1
    包（驗餘淨重0.0616公克，起訴書誤繕為毛重0.365 公克）
    、施用第二級毒品所用之甲基安他命3 包（合計驗餘淨重3.
    765 公克）扣案可資佐證，而扣案之前開海洛因經送請交通
    部民用航空局航空醫務中心鑑定，確含第一級毒品海洛因成
    分，淨重0.065 公克，取樣0.0034公克，餘重0.0616公克之
    情，有該中心96年7 月5 日航藥鑑字第0960800 號毒品鑑定
    書1 紙在卷可考（見96年度偵字第15120 號偵查卷第28頁）
    ，再扣案之上揭甲基安非他命經送請臺灣檢驗科技股份有限
    公司鑑定，確呈甲基安非他命陽性反應，淨重共重3.78公克
    ，因鑑驗使用0.015 公克，餘重3.765 公克之情，有該公司
    96年7 月4 日濫用藥物檢驗報告1 紙佐卷可考（見同上偵查
    卷第27頁），足認被告自白與事實相符。至被告於本院審理
    時雖一度辯稱：係同時施用海洛因及甲基安非他命云云，然
    依被告於第一次警詢時自承：「（問：如何施用？）以玻璃
    球燃燒安非他命產生煙霧吸食（安非他命）」等語（見96年
    度毒偵字第5096號偵查卷第6 頁），又於第二次警詢時供稱
    ：「我先將少許海洛因加入礦泉水中稀釋，再倒入針筒內，
    注射手臂血管抵癮」等語（見96年度偵字第15120 號偵查卷
    第6 頁），顯見被告係以不同方式分別施用第一、二級毒品
    甚明，至被告翻異前詞改稱係同時施用云云，無非事後圖減
    刑責之詞，委無可採。再被告有如事實一之(一)所示之觀察、
    勒戒執行完畢之情，有臺灣高等法院被告前案紀錄表在卷可
    佐，顯見其係於上開觀察、勒戒執行完畢釋放後，5 年內再
    犯施用第一、二級毒品之罪甚明。本案事證明確，被告犯行
    堪以認定，應依法論科。
三、查海洛因、甲基安非他命係毒品危害防制條例第2 條第2 項
    第1 款、第2 款所稱之第一、二級毒品。核被告施用第一級
    毒品海洛因、第二級毒品甲基安非他命之行為，係犯同條例
    第10條第1 項之施用第一級毒品罪及同條第2 項之施用第二
    級毒品罪。其施用第一、二級毒品前後，分別持有第一、二
    級毒品之低度行為，皆為施用之高度行為所吸收，均不另論
    罪。被告有如事實一之(二)所示之犯罪科刑及執行情形，有臺
    灣高等法院被告前案紀錄表在卷可稽，其於上開有期徒刑執
    行完畢後5 年內，故意再犯本案有期徒刑以上之二罪，均為
    累犯，皆應依刑法第47條第1 項之規定，加重其刑。被告所
    犯上開二罪間，犯意各別，罪名互異，應分論併罰。爰審酌
    被告前因施用毒品，獲得不起訴處分之寬典，並經法院判處
    罪刑，仍無法戒絕毒癮，再次漠視法令禁制而犯本罪，惟其
    施用毒品所生危害，實以自戕身心健康為主，對於他人生命
    、身體、財產等法益，尚無明顯而重大之實害，兼衡其犯罪
    後坦承犯罪，已知悔悟等一切情狀，分別量處如主文所示之
    刑，並合併定應其應執行之刑，以示懲儆。又檢察官移送併
    案部分（臺灣板橋地方法院檢察署96年度偵字第15120 號）
    於起訴部分為完全同一之事實，本在本院審究之範圍，附此
    敘明。
四、扣案之海洛因1 包（驗餘淨重0.0616公克，併案意旨書誤繕
    為毛重0.365 克）、甲基安非他命3 包（合計驗餘淨重3.76
    5 公克），係查獲之第一、二級毒品，不問是否屬於被告所
    有，應依毒品危害防制條例第18條第1 項前段之規定，沒收
    銷燬之。又包裝上開海洛因、甲基安非他命之外包裝袋4 只
    （並非不可與毒品分離，係用於包裹毒品，防止其裸露、潮
    濕，便於攜帶施用），係被告所有而供其施用第一、二級毒
    品所用之物，業據被告供明在卷，併依刑法第38條第1 項第
    2 款之規定，宣告沒收。
五、又中華民國96年罪犯減刑條例雖於96年7 月4 日制定公布，
    並自96年7 月16日施行，然本案被告之犯罪日期為96年6 月
    11日，係在該條例第2 條所規定之96年4 月24日以後，是本
    案核與減刑之要件不符，自不得減刑，末此指明。
六、退併辦部分：
  (一)臺灣板橋地方法院檢察署96年度毒偵字第5253號併案意旨略
    以：被告於96年7 月11日2 時45分許為警採尿回溯96小時內
    某時（扣除受警方公權力拘束之時間），在不詳地點，施用
    第二級毒品甲基安非他命；嗣於96年7 月10日23時30分許，
    在臺北縣中和市○○路○ 段178 號4 號I 室為警查獲，因認
    被告此部分亦涉犯毒品危害防制條例第10條第2 項之施用第
    二級毒品罪嫌，且與上開被告施用第二級毒品犯行，具有實
    質上一罪關係，移送本院併案審理。
  (二)惟按刑法第56條有關連續犯之規定，業於94年2 月2 日修正
    刪除，自95年7 月1 日起施行，依刑法第56條修正理由之說
    明，謂「對繼續犯同一罪名之罪者，均適用連續犯之規定論
    處，不無鼓勵犯罪之嫌，亦使國家刑罰權之行使發生不合理
    之現象」，「基於連續犯原為數罪之本質及刑罰公平原則之
    考量，爰刪除有關連續犯之規定」等語，即係將本應各自獨
    立評價之數罪，回歸本來就應賦予複數法律效果之原貌。因
    此，就刑法修正施行後多次施用毒品之犯行，採一罪一罰，
    始符合立法本質。是於刑法修正施行前連續施用毒品犯行，
    應依刑法第2 條第1 項之規定，適用修正前連續犯之規定論
    以一罪；刑法修正施行後之多次施用毒品犯行，除符合接續
    犯之要件外，則應一罪一罰，再就刑法修正施行後之數罪，
    與修正前依連續犯規定所論之一罪，數罪併罰，合併定其應
    執行刑。
  (三)經查：前開併案意旨所指被告施用第二級毒品之時間係在「
    96年7 月11日2 時45分許為警採尿回溯96小時內某時（扣除
    受警方公權力拘束之時間）」，與前揭論罪科刑部分之施用
    第二級毒品之日即「96年6 月11日」，相隔已有1 月之久，
    顯見在時間上已有相當之差距，所施用之地點亦非相同，此
    外，本院遍查卷內事證，並無證據證明被告於上開前後二案
    之期間內，尚有其他施用第二級毒品之犯行，自難認被告在
    相隔1 月之時間內，主觀上有何施用第二級毒品之接續犯意
    ，是上開併案施用第二級毒品之犯行核與被告前開論罪科刑
    部分，即無何接續犯之實質上一罪關係。再者，併案所指之
    施用時間亦在新刑法修正刪除連續犯規定之後，是就併案部
    分，亦無從依修正前之連續犯規定論處。從而，上開併辦之
    施用第二級毒品犯行與前揭論罪科刑部分，並無接續犯之實
    質上一罪關係，自非起訴效力所及，本院就併案部分尚無從
    併予審理，應退由檢察官另為妥適之處理，末此敘明。
據上論斷，應依刑事訴訟法273 條之1 第1 項、第299 條第1 項
前段，毒品危害防制條例第10條第1 項、第2 項、第18條第1 項
前段，刑法第11條前段、第47條第1 項、第38條第1 項第2 款、
第51條第5 款，判決如主文。
本案經檢察官王家春到庭執行職務。
中　　華　　民　　國　　96　　年　　9 　　月　　10　　日
                  刑事第十九庭  法　官  鄧雅心
以上正本證明與原本無異。
如不服本判決應於送達後10日內向本院提出上訴狀。
                                書記官　王小芬
中　　華　　民　　國　　96　　年　　9 　　月　　10　　日
附錄本案論罪科刑法條
毒品危害防制條例第十條
施用第一級毒品者，處六月以上五年以下有期徒刑。
施用第二級毒品者，處三年以下有期徒刑。
